【裁判字號】    97,簡,234
【裁判日期】    970630
【裁判案由】    勞保
【裁判全文】
臺北高等行政法院判決
                                     97年度簡字第00234號
原      告  甲○○
被      告  勞工保險局
代  表  人  乙○○總經理）住.
訴訟代理人  丁○○
            丙○○
上列當事人間因勞保事件，原告不服行政院勞工委員會中華民國
96年7 月20日勞訴字第0960013856號訴願決定，提起行政訴訟。
本院判決如下：
    主  文
原告之訴駁回。
訴訟費用由原告負擔。
    事  實
壹、事實概要：
    緣台南縣汽車駕駛員職業工會被保險人即原告以於民國（下
    同）95年5 月15日工作中受傷致「背部及右肩拉傷」，於95
    年10月11日檢據申請95年5 月23日至95年9 月19日期間職災
    傷病給付。經被告審查，以95年12月5 日保給簡字第021198
    647 號書函（下稱原處分）核定自95年5 月23日起發給所請
    傷病給付至95年8 月20日止，按其平均日投保薪資新台幣（
    下同）610 元之百分之七十給付90日計38,430元，餘所請期
    間不予給付。原告不服，向勞工保險監理委員會（下稱監理
    會）申請審議，經該會以96年3 月30日96保監審字第0176號
    審定書審定申請審議駁回，提起訴願，亦遭駁回，遂向本院
    提起行政訴訟。
貳、兩造聲明：
一、原告聲明：
    訴願決定、爭議審議及原處分均撤銷。
二、被告聲明：
    原告之訴駁回。
參、兩造之陳述：
一、原告主張之理由：
(一)原告因工作中受傷致「背部及右肩挫傷」，申請95年5 月23
    日至96年4 月17日期間職災傷病給付，而被告核定自95年5
    月23日起發給所請傷病給付至95年8 月20日止，按原告平均
    日投保薪資610 元之百分之七十給付90日計38,430元，餘95
    年8 月21日至96年4 月17日所請期間則不予給付。
(二)訴願決定依監理會特約醫師審查意見認被告自95年5 月23日
    起發給所請傷病給付至95年8 月20日止已足敷需求，而駁回
    原告之訴願。惟原告所受職業傷害於95年8 月21日至96年4
    月17日止仍然存在為事實，被告亦不否認，被告不得以原告
    所受傷害只為扭傷而拒絕給付。
(三)原告居住於台南市，為免勞車之苦，請准移轉至高雄高等行
    政法院管轄。
二、被告主張之理由：
(一)原告請求95年5 月23日至95年9 月19日期間職業傷病給付之
    金額為51,240元，經被告審核給付38,430元，差額為12,810
     元，訴訟標的金額在20萬元以下，適用簡易訴訟程序。
(二)按「被保險人遭遇普通傷害或普通疾病住院診療，不能工作
    ，以致未能取得原有薪資，正在治療中者，自不能工作之第
    4 日起，發給普通傷害補助費或普通疾病補助費。」「被保
    險人因執行職務而致傷害或職業病不能工作，以致未能取得
    原有薪資，正在治療中者，自不能工作之第4 日起，發給職
    業傷害補償費或職業病補償費。．．．前項因執行職務而致
    傷病之審查準則，由中央主管機關定之。」勞工保險條例第
    33條及第34條分別定有明文。又「依據勞工保險條例第34條
    規定，被保險人因執行職務而致傷害或職業病不能工作，以
    致未能取得原有薪資，正在治療中者，自不能工作之第4 日
    起，發給職業傷害補償費或職業病補償費。所稱不能工作係
    勞工於傷病醫療期間不能從事工作，經醫師診斷審定者。」
    亦有行政院勞工委員會89年6 月9 日台89勞保三字第002272
    0 號函釋可資參照。
(三)原告以於95年5 月15日工作中受傷致「背部及右肩拉傷」，
    申請95年5 月23日至95年9 月19日期間職業傷害傷病給付。
    經被告依據一般醫理見解，扭挫傷於受傷後治療1 至3 個月
    應可恢復工作能力，核定所請傷病給付自95年5 月23日給付
    至95年8 月20日止共90日，餘所請期間不予給付。原告不服
    ，檢具行政院衛生署台南醫院開立「下背痛，椎間盤突出第
    3 、4 、5 腰椎、第1 薦椎，腰椎第4 、5 節脊椎狹窄」之
    診斷書，向監理會申請審議，經被告洽調原告就診之醫療院
    所病歷資料，據行政院衛生署台南醫院於96年2 月7 日以南
    醫歷字第0960000481號函載略以：「．．．2 、病患甲○○
    先生第1 次來本院骨科就診為93年11月3 日，主訴下背痛合
    併右側坐骨神經痛已有2 、3 年，無外傷．．．。當時X 光
    檢查有椎間盤退化情形，給予藥物治療後未再就診。3 、直
    到95年12月14日才再度至本院骨科就診，期間曾經至本院神
    經內科就診並安排傳導檢查（檢查結果正常）及核磁共振檢
    查發現有椎間盤突出，並曾至診所接受復健治療，但未見改
    善，故再次就診，並要求第2 度核磁共振檢查，結果與第1
    次無明顯變化。該病患無主訴事故或外傷。．．．」又被告
    將病歷併同全卷資料送請專科醫師審查，據醫理見解：「1
    、據台南醫院病歷載，蔡先生93年11月門診時主訴下背痛已
    2-3 年，X 光片顯示椎間盤突出（第3 、4 、5 腰椎，第1
    薦椎），並經94年11月核磁共振掃描確認診斷。2 、沒有95
    年5 月15日當日或1 個星期的就醫紀錄，據松柏復健科診所
    病歷載，95年5 月20日門診主訴下背痛，並無事故之記載及
    傷害之診斷。3 、綜上，蔡先生所患椎間盤突出及脊椎狹窄
    屬舊疾，單純扭拉傷也不致於使椎間盤突出在客觀程度上加
    重，扭拉傷部分前已給付90天已足敷需求，不同意再予以給
    付。」該案嗣經監理會以其特約專科醫師審查意見略以：「
    依松柏復健科診所覆函，蔡君95年5 月20日初診主訴下背痛
    及右肩痛，係病人扭傷所致；再依行政院衛生署台南醫院病
    歷及覆函，蔡君93年11月3 日就診主訴下背痛、右側坐骨神
    經痛已2 、3 年，可見蔡君原有椎間盤突出，且工傷只是扭
    傷，勞工保險局核付90日職災傷病給付，已為寬鬆，不再給
    付為合理。」認被告之核定並無違誤而審定駁回。又原告不
    服審定，提起訴願，亦遭駁回。
(四)據原告申請傷病給付時所送之申請書填載，係以95年5 月15
    日之事故請求95年5 月18日至95年9 月19日期間傷病給付，
    被告參酌專科醫師之審查意見，核定給付95年5 月18日至95
    年8 月20 日 期間共90日職業傷病給付，餘所請95年8 月21
    日至95年9 月19日期間不予給付；原告訴稱，被告駁回其所
    請求95年8 月21日至96年4 月17日期間之職災傷病給付，顯
    與事實不符。次查，據病歷及醫院函覆資料記載，原告於93
    、94年間（95年5 月15日事故發生之前）即經X 光及核磁共
    振（MRI ）等理學檢查診斷確認已罹患椎間盤突出及腰椎狹
    窄，95年12月14日（95年5 月15日事故發生之後）神經傳導
    檢查結果為正常，且經專科醫師審查認95年5 月15日之事故
    並未加重原告所患椎間盤突出之病情，是以，原告所患椎間
    盤突出及狹窄，於事故發生之前即已存在，並非95年5 月15
    日之事故所致，不得視為職業傷害；其因95年5 月15日之事
    故致扭挫傷，經被告及監理會共2 位特約專科醫師先後就原
    告就診之病歷資料審查，並提具專業醫理見解，咸認原告因
    95年5 月15日之事故致「背部及右肩扭拉傷」，核付90日職
    業傷病給付已足敷其療養所需。
    理  由
壹、本件原適用通常訴訟程序，惟因司法院令行政訴訟法第229
    條第1 項所定適用簡易程序之數額增至20萬元，本件訴訟標
    的金額合於司法院令所定金額以內，爰改以簡易訴訟程序審
    理，並依同法第233 條第1 項規定，不經言詞辯論，逕行裁
    判，合先明。
貳、兩造不爭之事實及兩造爭點：
    如事實概要欄所述之事實，業據提出傷病給付受理編審清單
    、傷病給付申請書及給付收據、診斷証明書為証，為兩造所
    不爭執，堪信為真，兩造爭點厥為：
一、原告「椎間盤突出第3 、4 、5 腰椎、第1 薦椎，腰椎第4
    、5 節脊椎狹窄」之部分是否職傷所導致？
二、原處分認扭拉傷部分前已給付90天已足恢復工作能力，有無
    違誤？
參、本院之判斷：
一、本件應適用之法條與法理：
（一）勞工保險條例第34條「被保險人因執行職務而致傷害或職
      業病不能工作，以致未能取得原有薪資，正在治療中者，
      自不能工作之第4 日起，發給職業傷害補償費或職業病補
      償費。．．．前項因執行職務而致傷病之審查準則，由中
      央主管機關定之。」
（二）勞工保險條例第36條規定：「職業傷害補償費或職業病補
      償費，均按被保險人平均月投保薪資百分之七十發給，每
      半個月給付1 次；如經過1 年尚未痊癒者，其職業傷害補
      償費或職業病補償費減為平均月投保薪資之半數，但以1
      年為限。」，行政院勞工委員會89年6 月9 日台89勞保三
      字第0022920 號函釋稱：「(1)依據勞工保險條例第34條規
      定，被保險人因執行職務而致傷害或職業病不能工作，以
      致未能取得原有薪資，正在治療中者，自不能工作之第4
      日起，發給職業傷害補償費或職業病補償費。所稱不能工
      作係指勞工於傷病醫療期間不能從事工作，經醫師診斷審
      定者，．．．。」，與前揭立法意旨相符，行政機關予以
      適用，自無違誤。
二、被告所聘審查醫師就原告是否職業傷病所為之判斷，並無違
    法情事，應予尊重：
（一）按保險事故是否職業傷病導致？該當於何等級之審定，常
      涉及醫理專業領域，非被告或監理會之一般承辦人員所能
      逕予認定。故被告於審核保險給付案件時，除以被保險人
      或受益人檢附之資料、診斷書等書面資料予以審核外，如
      有必要，亦須另外徵詢專科醫師意見或實地派員訪查瞭解
      實情，此觀勞工保險局組織條例第11條第2項 規定，被告
      得視業務需要聘用兼任醫師12人至20人，及勞工保險條例
      第28條、第56條規定保險人（即被告）為審核保險給付，
      得調查有關之文件、得另行指定醫院或醫師複檢等規定甚
      明。
（二）可知關於「是否職業傷病」、「多久期間可恢復工作能力
      」，因審查核定之法定權限在於被告，除非被告審查程序
      違法，或其審查結果與一般正常人認知差異過大，本院均
      應予以尊重。
（三）前揭「是否為職業傷病」、「多久期間可恢復工作能力」
      認定職權，涉及專業性、經驗性之判斷，基於法院審查能
      力有限，及司法、行政權分立之原則，法院原則上承認行
      政機關就此等事項之決定，有「判斷餘地」。但如行政機
      關之判斷有恣意濫用及其他違法情事，亦應承認法院得例
      外加以審查，其可資考量之情形包括：1 、行政機關所為
      之判斷，是否出於錯誤之事實認定或錯誤之資訊。2 、行
      政機關之判斷，是否有違一般公認之價值判斷標準。3 、
      行政機關之判斷，是否違反法定之正當程序。4 、作成判
      斷之行政機關，其組織是否合法且有判斷之權限。5 、行
      政機關之判斷，是否出於與事物無關之考量，亦即違反不
      當連結之禁止。6 、行政機關之判斷，是否違反相關法治
      國家應遵守之原理原則，如平等原則、公益原則等，仍應
      由法院審查（釋字第553 號解釋理由書、釋字第319 號翁
      岳生等3 位大法官所提不同意見書、並參照學者通說見解
      ）。
（四）原告雖持行政院衛生署台南醫院開立「下背痛，椎間盤突
      出第3 、4 、5 腰椎、第1 薦椎，腰椎第4 、5 節脊椎狹
      窄」之診斷書，主張其「背部及右肩挫傷」尚未痊癒云云
      ，惟經被告洽調原告就診之醫療院所病歷資料，據行政院
      衛生署台南醫院於96年2 月7 日以南醫歷字第0960000481
      號函載略以：「．．．2 、病患甲○○先生第1 次來本院
      骨科就診為93年11月3 日，主訴下背痛合併右側坐骨神經
      痛已有2 、3 年，無外傷．．．。當時X 光檢查有椎間盤
      退化情形，給予藥物治療後未再就診。3 、直到95年12月
      14日才再度至本院骨科就診，期間曾經至本院神經內科就
      診並安排傳導檢查（檢查結果正常）及核磁共振檢查發現
      有椎間盤突出，並曾至診所接受復健治療，但未見改善，
      故再次就診，並要求第2 度核磁共振檢查，結果與第1次
      無明顯變化。該病患無主訴事故或外傷。．．．」，又被
      告將病歷併同全卷資料送請專科醫師審查，據醫理見解：
      「1 、據台南醫院病歷載，蔡先生93年11月門診時主訴下
      背痛已2-3 年，X 光片顯示椎間盤突出（第3 、4 、5 腰
      椎，第1 薦椎），並經94年11月核磁共振掃描確認診斷。
      2 、沒有95年5 月15日當日或1 個星期的就醫紀錄，據松
      柏復健科診所病歷載，95年5 月20日門診主訴下背痛，並
      無事故之記載及傷害之診斷。3 、綜上，蔡先生所患椎間
      盤突出及脊椎狹窄屬舊疾，單純扭拉傷也不致於使椎間盤
      突出在客觀程度上加重，扭拉傷部分前已給付90天已足敷
      需求，不同意再予以給付。」，有醫師審查意見附卷可稽
      ，該判斷程序並非基於錯誤之資訊，亦未違反法定正當程
      序、一般公認之價值判斷、不當連結之禁止、平等原則、
      公益原則，難謂有何違法之處，故其專業認定縱與原告見
      解不同，但何者較為正確？乃屬見仁見智之問題，經送勞
      工保險監理委員會專科醫師審查，其審查意見亦認：「依
      松柏復健科診所覆函，蔡君95年5 月20日初診主訴下背痛
      及右肩痛，係病人扭傷所致；再依行政院衛生署台南醫院
      病歷及覆函，蔡君93年11月3 日就診主訴下背痛、右側坐
      骨神經痛已2 、3 年，可見蔡君原有椎間盤突出，且工傷
      只是扭傷，勞工保險局核付90日職災傷病給付，已為寬鬆
      ，不再給付為合理。」，亦有醫師審查意見可憑，該專業
      判斷本院即應予以尊重，至其「妥當性」如何，並非本院
      審查之範圍，原告主張「背部及右肩挫傷」尚未痊癒云云
      ，尚不足採。
三、從而，原處分認原告所患自95年5 月23日起發給所請傷病給
    付至95年8 月20日止已足敷需求，按其平均日投保薪資610
    元之百分之七十給付90日計38,430元，餘所請期間不予給付
    ，並無不法，爭議審議及訴願決定遞予維持，亦稱正確。原
    告徒執前詞，訴請撤銷，為無理由，應予駁回。
肆、兩造其餘攻擊防禦方法均與本件判決結果不生影響，故不逐
    一論述，併此敘明。
據上論結，本件原告之訴為無理由，爰依行政訴訟法第236 條、
第195 第1 項後段、第98條第1 項前段，判決如主文。
中    華    民    國    97    年    6     月    30    日
                    臺北高等行政法院第二庭
                                    法  官  畢乃俊
上為正本係照原本作成。
本件以訴訟事件所涉及之法律見解具有原則性者為限，始得於本
判決送達後20日內向本院提出上訴狀並表明上訴理由，如已於本
判決宣示後送達前提起上訴者，應於判決送達後20日內補具上訴
理由（均按他造人數附繕本），且經最高行政法院許可後方得上
訴。
中    華    民    國    97    年    6     月    30    日
                                     書記官  簡信滇


司法院資訊處製作；財團法人民間司法改革基金會備份。
